# 如何确认商誉以及商誉减值迹象的问题

提问人：w_huajie 时间：2019-01-24 16:20:28
1 、 2017 年 11 月，A 公司与B 公司原股东签订了股权转让协议，收购 B公司 100% 股权，约定的支付对价为 4 亿元，B 公司在购买日的账面净资产为 4000 万（因为没有聘请评估机构进行评估，所以获取不到公允价值），协议签订后A 公司支付了 2 亿元，已经取得了控制权，剩余款项尚未付款（不构成或有对价）。
请教：A 公司目前的账务处理是确认长期股权投资 4000 万元和商誉 16000 万元，对尚未付款的剩余款项未处理（原因是A 公司为国企，领导认为商誉并没有对应实质的资产，所以要求尚未付款的剩余款项暂时不要体现在账上），请问这个账务处理是否正确，是否应该确认为商誉 16000 ？
剩余款项是否要确认？
2 、 2017 年 12 月，由于A 公司需要开发 B公司名下的一块土地，但因土地用途不符合，不能进行开发，因此由政府先收回 B 公司该土地，补偿B 公司 4000 万元，收回后由政府改变土地用途后出让给 A 公司，出让金为 5000 万元。B 公司将收到的补偿金与土地成本之间的差额确认为营业外收入，个别报表产生本年利润 3000 万元左右，已经缴纳了企业所得税。
请教：① 这个事项是否可以理解为A 公司集团向政府支付了 1000 万元的出让金， 4000 万元为A公司集团的内部资金往来，B 公司个别报表就不需要确认营业外收入；②B公司土地被收回取得了补偿金，A 公司商誉中包含的预期收益已经实现了一部分，是否可以理解成商誉存在减值迹象，是否应该进行减值测试？

回答人：chenyiwei
1 、对尚未支付的收购价款和商誉，以及单户报表层面的长期股权投资成本，均应做到完整反映。同时，应关注购买日可辨认净资产公允价值和账面价值的差异情况（如此处提到的待开发土地），确保购买日可辨认净资产公允价值计量的恰当性。
2 、如果这一系列步骤是一揽子交易（如在招拍挂环节通过设定定制化的门槛，确保只有 A 才能中标），则合并报表层面没有营业外收支，只需将净支出的 1000 万元计入土地成本即可。另外商誉是不能对应于特定可辨认资产的，“B 公司土地被收回取得了补偿金，A 公司商誉中包含的预期收益已经实现了一部分”的说法不成立。如果 B 是“单一资产实体”，则一开始就不应确认商誉。

提问人：w_huajie 时间：2019-01-25 11:26:16
谢谢陈版！再请教一下：
1 、对于购买日可辨认净资产的公允价值，在购买日没有聘请评估机构评估，现在的话还有什么可行的方法来获取公允价吗？例如评估现在这个时点，再倒推回购买日的公允价值是否可行？另外有在购买日 1 个月后对B 公司的几块土地进行过评估，是否可以按这个评估价倒推？
2 、B 公司的资产只有几块土地，后续土地也是像这样操作，不会有经营，也没有资产的协同效应，可以把 B 公司当做是 “单一资产实体”
吗？如果不是单一资产实体的话，出售土地的这个行为，是减值的一个迹象吗？（收购对价 4 亿元只是按原股东原来收购 B 公司的收购成本定价，没有考虑到 B公司资产的协同效应）

回答人：chenyiwei
如果判断 B属于单一资产实体（这种可能性较大），则不存在商誉减值问题了。